【裁判字號】    89,易,2738
【裁判日期】    900528
【裁判案由】    恐嚇
【裁判全文】
臺灣板橋地方法院刑事判決                        八十九年度易字第二七三八號
    公  訴  人  臺灣板橋地方法院檢察署檢察官
    被      告  己○○
右列被告因恐嚇案件，經檢察官提起公訴（八十九年度偵字第四一七七號）及移送併
案審理（八十九年度偵續字第一四五號），本院判決如左：
    主  文
己○○連續以加害生命、身體之事，恐嚇他人致生危害於安全，累犯，處有期徒刑伍
月，如易科罰金，以佰元折算壹日。
    事  實
一、己○○前因違反麻醉藥品管理條例、槍砲彈藥刀械管制條例等案件，經臺灣臺北
    地方法院於民國八十一年五月八日各判處有期徒刑五年、五月、五月（以上二者
    未上訴而確定），應執行有期徒刑五年八月，其中所受五年有期徒刑，經上訴臺
    灣高等法院撤銷改判有期徒刑五年二月，再上訴最高法院撤銷發回更審，經臺灣
    高等法院改判有期徒刑五年，再上訴最高法院駁回確定，與前開二個五月有期徒
    刑應執行有期徒刑五年八月，於八十三年十一月二十二日因縮短刑期假釋出監，
    而於八十六年十一月七日縮刑期滿執行完畢。其與吳春環原係男女朋友關係，二
    人因故分手後，急欲向吳春環要回私人物品及金錢，但找不到吳春環，竟心生不
    滿，基於概括之犯意，自民國八十八年六月三日晚上七時三十分許起至八十九年
    一月二十二日下午四時許，連續多次打電話至臺北縣三重市○○路二巷二十五號
    四樓吳春環母親吳陳珍住處、新竹縣竹東鎮○○街五號二樓吳春環胞妹乙○○
    經營之艾可諾股份有限公司（下稱艾可諾公司），或駕駛車號ＣＯ─七四０號計
    程車至丙○○○上址住處樓下，以加害生命、身體或財產之事出言恫嚇丙○○○
    、乙○○，或駕駛前開計程車急速倒車作勢要衝撞吳陳珍而以加害身體之事予以
    恐嚇，致丙○○○、乙○○心生畏懼而危害其安全（以上恐嚇之時間、方式及內
    容、加害之事項均詳如附表所示）。
二、案經丙○○○訴請臺灣板橋地方法院檢察署檢察官偵查起訴暨由乙○○訴請該檢
    察官移送併案審理。
    理  由
一、訊據被告己○○矢口否認有右揭恐嚇之犯行，並辯稱：伊打電話至告訴人丙○○○住處及艾可諾公司只是找吳春環要回私人物品及金錢，並未出言對接電話之人
    加以恐嚇；而伊開計程車為業，如有經過告訴人丙○○○住處附近，就會停車在
    樓下大聲叫吳春環歸還物品及現金，並非要恐嚇他人；且伊亦未曾駕駛計程車急
    速倒車作勢要衝撞告訴人丙○○○，當天在樓下等吳春環時，因有很多人出來，
    伊害怕才開走車子，沒有要撞人之意思云云。經查：
（一）右揭事實，業據告訴人丙○○○、乙○○於偵審中指訴綦詳，核與被害人即丙○○○媳婦戊○○（指附表編號一、十、十二部分）、證人甲○○（起訴書誤
      載為王宣明）、丁○○（指附表編號十一部分）於偵審中指述、證述之情節相
      符，並有告訴人乙○○於被告打電話至艾可諾公司時錄音之錄音帶（自八十八
      年七月二十五日起至同年十一月十日止）一卷及譯文一件附卷足參，而被告亦
      坦承一直未找到吳春環向其要回私人物品及金錢等情，則其應已知悉吳春環並
      未在告訴人丙○○○住處及艾可諾公司，理應停止打電話及至現場找人之行為
      ，竟不停止且繼續多次打電話對無辜之第三人打電話及開車親至現場大聲叫喊
      ，此已逾越單純找人之行為，益證前開告訴人、被害人及證人供述之內容應屬
      有據。
（二）另刑法上所謂恐嚇，係以加害生命、身體、自由、名譽、財產等事通知他人，
      使其發生畏怖心理，所表示者在客觀上一般人認為足以構成威脅，以致被恐嚇
      者之生活狀態陷於危險不安之境，即屬相當，並不以其真欲加害對方為必要。
      茲查：本院於九十年四月二十六日、五月十四日當庭勘驗前開告訴人乙○○錄
      音之錄音帶結果，認其內容與所附譯文相同，載有如附表編號二至九所示之話
      語，被告並自承錄音帶中所錄內容，為其打電話至艾可諾公司時所講的等情，
      觀諸被告所言「少一元我要你付出二元的代價，少一樣我會讓你付出三樣的代
      價；掩護她的客兄，會害到無辜，害到這麼多無辜；我不會放她甘休；我跟你
      家沒完沒了；別人會替她付出代價；妳們一個一個我一定跟妳拼輸贏，我一個
      一個也不會放過妳們；女人亂來會被打，大家走著瞧；少一樣東西就有事情」
      等內容，在客觀上已足以構成威脅，並致告訴人乙○○及其家人生命、身體陷
      於危險，自該當於恐嚇之行為。
（三）又按刑法上所謂恐嚇，凡一切之言語、舉動足以使他人心生畏懼者，均包括在
      內。本件被告為附表編號十一之行為時，雖未發出任何言語，然其急速倒車，
      作勢要衝撞告訴人丙○○○之「舉動」，已足以發出惡害通知丙○○○，亦屬
      恐嚇行為無疑。
    綜上所述，被告上開辯稱，顯係卸責之詞，委無可採。罪證明確，被告犯行堪以
    認定。
二、查被告以打電話或在他人住處樓下大聲叫喊之方式，出言恫嚇告訴人等人「叫妳
    家裡的人小人一點，我會放火燒妳家；少一元我要你付出二元的代價，少一樣我
    會讓你付出三樣的代價；掩護她的客兄，會害到無辜，害到這麼多無辜；我不會
    放她甘休；我跟你家沒完沒了；別人會替她付出代價；妳們一個一個我一定跟妳
    拼輸贏，我一個一個也不會放過妳們；女人亂來會被打，大家走著瞧；少一樣東
    西就有事情；妳家會死人，我不會放過妳們」等語，或以急速倒車方式，作勢衝
    撞告訴人丙○○○，核其所為，係犯刑法第三百零五條之以加害「生命、財產」
    （指附表編號一所犯）、「身體、財產」（指附表編號二所犯）、「生命」（指
    附表編號三、四、十、十二所犯）、「身體」（指附表編號五、六、七、九、十
    一所犯）、「生命、身體」（指附表編號八所犯）之事，恐嚇他人致生危害於安
    全罪。其先後十二次犯行，時間緊接，所犯又係構成犯罪要件相同之罪名，顯係
    基於概括犯意為之，為連續犯，應依刑法第五十六條規定，以情節較重之以加害
    生命、身體之事，恐嚇他人致生危害於安全犯行論以一罪，並加重其刑，檢察官
    雖僅就被告附表編號一、十、十一、十二之恐嚇犯行提起公訴，惟被告仍有附表
    所載其餘八次之恐嚇犯行，已如前述，而此部分犯行與檢察官起訴部分有連續犯
    裁判上一罪之關係，應為起訴效力所及，且經檢察官移送併案審理，本院自當一
    併予以審究。次查：被告前因違反麻醉藥品管理條例、槍砲彈藥刀械管制條例等
    案件，經臺灣臺北地方法院於民國八十一年五月八日各判處有期徒刑五年、五月
    、五月（以上二者未上訴而確定），應執行有期徒刑五年八月，其中所受五年有
    期徒刑，經上訴臺灣高等法院撤銷改判有期徒刑五年二月，再上訴最高法院撤銷
    發回更審，經臺灣高等法院改判有期徒刑五年，再上訴最高法院駁回確定，與前
    開二個五月有期徒刑應執行有期徒刑五年八月，於八十三年十一月二十二日因縮
    短刑期假釋出監，而於八十六年十一月七日縮刑期滿執行完畢，此有臺灣高等法
    院檢察署刑案紀錄簡覆表在卷可徵，其受有期徒刑之執行完畢後，五年以內再犯
    有期徒刑以上之本罪，為累犯，應依法遞加重其刑。爰審酌被告之品行、智識程
    度、因與女友分手後，急欲要回私人物品及金錢未果，心生不滿犯本罪之動機，
    恐嚇內容所生危害程度，以及被告犯罪後猶矢口否認犯行等等一切情狀，量處如
    主文所示之刑，以示懲儆。又查被告行為後，刑法第四十一條關於易科罰金之規
    定，業經立法院於九十年一月四日修正通過，並經總統於同年月十日明令公布，
    同年月十二日生效施行。觀諸上開修正後得易科罰金之規定「犯最重本刑為五年
    以下有期徒刑以下之刑之罪，而受六個月以下有期徒刑或拘役之宣告，因身體、
    教育、職業、家庭之關係或其他正當事由，執行顯有困難者，得以一元以上三元
    以下折算一日，易科罰金。但確因不執行所宣告之刑，難收矯正之效，或難以維
    持法秩序者，不在此限。併合處罰之數罪，均有前項情形，其應執行之刑逾六月
    者，亦同」，較修正前同條所定「犯最重本刑為三年以下有期徒刑以下之刑之罪
    ，而受六月以有期徒刑或拘役之宣告，因身體、教育、職業、或家庭之關係，執
    行顯有困難者，得以一元以上三元以下折算一日，易科罰金」之內容，顯然為有
    利於被告。苟被告所犯為最重本刑五年以下有期徒刑以下刑之罪，且受六個月以
    有期徒刑或拘役之宣告，即應依刑法第二條第一項前段規定適用修正後刑法第四
    十一條規定，本件被告係犯刑法第三百零五條之罪，其最重本刑為二年以有期徒
    刑以下刑之罪，且本院又科處被告有期徒刑五月，自應適用新法，諭知易科罰金
    之折算標準。
據上論斷，應依刑事訴訟法第二百九十九條第一項前段，刑法第五十六條、第三百零
五條、第四十七條、第二條第一項前段、第四十一條第一項前段，罰金罰鍰提高標準
條例第一條前段、第二條，判決如主文。
本案經檢察官伍逸康到庭執行職務。
中      華      民      國       九十       年     五     月   二十八   日
                                      臺灣板橋地方法院刑事第三庭
                                          法  官  趙  義  德
右正本證明與原本無異。
如不服本判決應於送達後十日內向本院提出上訴狀。
                                          書記官  張  慧  玲
中      華      民      國       九十       年     六     月     一     日
附錄本案論罪科刑法條全文：
刑法第三百零五條：
以加害生命、身體、自由、名譽、財產之事恐嚇他人，致生危害於安全者，處二年以
下有期徒刑、拘役或三百元以下罰金。
  附  表
┌──┬─────┬────────────────────┬─────┐
│編號│恐嚇之時間│  恐   嚇   之   方   式   及   內   容 │加害之事項│
├──┼─────┼────────────────────┼─────┤
│一  │八十八年六│打電話至丙○○○上址住處，對接聽之吳陳│生命、財產│
│    │月三日晚上│珍媳婦戊○○出言恫嚇稱：「叫妳家裡的人小│          │
│    │七時三十分│心一點，我會放火燒妳家」，廖錦玲即轉知吳│          │
│    │許        │陳珍。                                │          │
├──┼─────┼────────────────────┼─────┤
│二  │八十八年七│打電話至艾可諾公司，出言恫嚇稱：「吳春環│身體、財產│
│    │月二十五日│你這潑婦．．．．，錢趕快還我，少一元我要│          │
│    │          │你付出二元的代價，東西趕快還我，少一樣我│          │
│    │          │會讓你付出三樣的代價」。                │          │
├──┼─────┼────────────────────┼─────┤
│三  │八十八年八│打電話至艾可諾公司出言恫嚇稱：「喂老兵（│生命      │
│    │月二日    │乙○○小名）哦，麻煩跟你二姊（指吳春環）│          │
│    │          │轉達，．．．．．．．．，我要她知道掩護她│          │
│    │          │的客兄，會害到無辜，害到這麼多無辜．．．│          │
│    │          │」。                                    │          │
├──┼─────┼────────────────────┼─────┤
│四  │八十八年八│打電話至艾可諾公司出言恫嚇稱：「喂老兵哦│生命      │
│    │月三日    │，跟你二姊（指吳春環）轉達，有種的話，．│          │
│    │          │．．．，只要還欠一樣，我不會放她甘休。  │          │
├──┼─────┼────────────────────┼─────┤
│五  │八十八年八│打電話至艾可諾公司出言恫嚇稱：「你家那個│身體      │
│    │月二十七日│潑婦，不和我處理，我的錢和東西不還我，．│          │
│    │半夜      │．．．，我跟你家沒完沒了．．．」。      │          │
├──┼─────┼────────────────────┼─────┤
│六  │八十八年八│打電話至艾可諾公司，對接聽電話之員工李宜│身體      │
│    │月三十一日│玲出言恫嚇稱：「．．．．，不和我處理，沒│          │
│    │          │關係，我找不到她，別人會替她付出代價．．│          │
│    │          │．」。                                  │          │
├──┼─────┼────────────────────┼─────┤
│七  │八十八年九│打電話至艾可諾公司出言恫嚇稱：「老兵，我│身體      │
│    │月十九日  │告訴妳，我在這裡向妳正式宣布，．．．，妳│          │
│    │          │們一個一個我一定跟妳拼輸贏．．．．，老兵│          │
│    │          │妳在那裡等，幹妳娘，我一個一個也不會放過│          │
│    │          │妳們．．．」。                          │          │
├──┼─────┼────────────────────┼─────┤
│八  │八十八年十│打電話至艾可諾公司出言恫嚇稱：「妳這個狗│生命、身體│
│    │月二日下午│母環，討客兄還心虛，雜種，女人亂來會被打│          │
│    │四時許    │，．．．；要怎麼解決很簡單，大家走著瞧，│          │
│    │          │我跟我爸講當作沒這個兒子」。            │          │
├──┼─────┼────────────────────┼─────┤
│九  │八十八年十│打電話至若可諾公司出言恫稱：「妳們吳春環│身體      │
│    │月十一日晚│，吳總經理跟我拿的錢和東西快還我，吳春環│          │
│    │上七時許  │吳總經理跟我拿的錢和東西，少一樣東西就有│          │
│    │          │事情」。                                │          │
├──┼─────┼────────────────────┼─────┤
│十  │八十八年十│駕駛車號ＣＯ─七四０號計程車至丙○○○上│生命      │
│    │一月五日晚│址住處樓下，大聲恫嚇稱：「住四樓的，妳家│          │
│    │上八時四十│會死人，我不會放過妳們」。              │          │
│    │分許      │                                        │          │
├──┼─────┼────────────────────┼─────┤
│十一│八十八年十│駕駛上開計程車至丙○○○上址住處樓下，見│身體      │
│    │一月五日晚│丙○○○返家，竟以急速倒車之方式，作勢要│          │
│    │上九時十五│衝撞丙○○○而予以恐嚇。                │          │
│    │分許      │                                        │          │
├──┼─────┼────────────────────┼─────┤
│十二│八十九年一│駕駛前開計程車至丙○○○上址住處樓下，大│生命      │
│    │月二十二日│聲恫嚇稱：「妳家會死人，我不會放過妳們」│          │
│    │下午四時許│。                                      │          │
└──┴─────┴────────────────────┴─────┘


司法院資訊處製作；財團法人民間司法改革基金會備份。
